臺灣橋頭地方法院民事裁定
108年度消債更字第245號
聲請人即債  黃淇玉即黃惠蘭即郭黃惠蘭
務人                
0000000000000000

代  理  人  陳永祥  法扶律師
上列當事人因消費者債務清理事件聲請更生，本院裁定如下：
    主  文
聲請人黃淇玉即黃惠蘭即郭黃惠蘭自民國一百零九年七月二十四
日下午四時起開始更生程序。
命司法事務官進行本件更生程序。
    理  由
一、聲請意旨略以：聲請人即債務人黃淇玉即黃惠蘭即郭黃惠蘭
    前向金融機構辦理消費借貸、信用卡契約等，致積欠無擔保
    債務計新臺幣（下同）1,254,542元，因無法清償債務，乃
    於民國108年7月間向高雄市楠梓區調解委員會申請調解，惟
    因聲請人與債權人間意見不一致，而於同年7月25日調解不
    成立，因聲請人有不能清償債務或有不能清償之虞，復未經
    法院裁定開始清算程序或宣告破產，爰依法聲請准予裁定更
    生等語。
二、按「債務人不能清償債務或有不能清償之虞者，得依本條例
    所定更生或清算程序，清理其債務。」消費者債務清理條例
    第3條（下稱消債條例）定有明文。衡以消費者與金融機構
    間債之關係之發生，係依契約自由原則及相互間之信賴為基
    礎，此為社會經濟活動得以維繫及發展之重要支柱，債務人
    經濟窘迫，固不應任其自生自滅，債權人一方之利益，仍不
    能因之摒棄不顧。是債務人於協商程序中，自應本於個人實
    際財產及收支狀況，依最大誠信原則，商討解決方案。如終
    究不能成立協商，於聲請更生或清算時，法院審酌上開條文
    所謂「不能清償或有不能清償之虞」，自宜綜衡債務人全部
    收支、信用及財產狀況，評估是否因負擔債務，而不能維持
    最基本之生活條件；所陳報之各項花費，是否確屬必要性之
    支出；如曾有協商方案，其條件是否已無法兼顧個人生活之
    基本需求等情，為其判斷之準據。
三、經查：
  ㈠聲請人前向各金融機構辦理消費貸款、信用卡契約等致現至
    少積欠無擔保債務1,254,542元，因無法清償債務，乃於107
    年7月間，向高雄市楠梓區調解委員會申請調解，但因聲請
    人與債權人意見不一致而於108年7月25日調解不成立等情，
    有108年12月10日更生聲請狀所附債權人清冊、財團法人金
    融聯合徵信中心前置協商專用債權人清冊、信用報告、調解
    不成立證明書、109年5月19日國泰世華商業銀行股份有限公
    司陳述意見狀、同年5月21日花旗(台灣)商業銀行股份有限
    公司陳報狀、同年5月25日富邦資產管理股份有限公司陳報
    狀、同年6月2日滙誠第一資產管理股份有限公司陳報狀、同
    年6月2日新加坡商艾星國際有限公司台灣分公司陳報狀等在
    卷可稽，堪信為真實。
  ㈡聲請人現任職於友緣企業有限公司擔任整理員，依薪資證明
    書所示每月薪資23,100元，且現勞保投保薪資為23,100元，
    107年度申報所得為156,167元，核每月平均所得13,013元，
    名下無財產，惟每月領有身障補助3,628元等情，有財產及
    收入狀況說明書、綜合所得稅各類所得資料清單暨國稅局財
    產歸屬資料清單、勞工保險被保險人投保資料表、109年1月
    3日陳報狀所附薪資證明書、領取補助之存摺內頁、身心障
    礙證明等件附卷可稽。則查無聲請人有其他收入來源，佐以
    聲請人已提出薪資證明書，則聲請人主張收入來源，應全非
    虛罔，是以其每月薪資23,100元加計身障補助3,628元後，
    共26,728元作為核算其現在償債能力之基礎，應能反映真實
    收入狀況。
  ㈢至聲請人個人日常生活必要費用部分，審酌聲請人負債之現
    況，基於社會經濟活動之互賴及誠信，該日常生活所需費用
    ，自應節制開支，不得有超越一般人最低生活標準之享受，
    否則反失衡平，本院依消債條例第64條之2，參酌衛福部社
    會司所公告歷年最低生活費標準，109年度高雄市最低生活
    費標準13,099元之1.2倍為15,719元，則聲請人每月最低生
    活費除有特殊情形並有證據證明者外，自宜以此為度，始得
    認係必要支出。而聲請人稱每月個人必要生活費為12,300元
    ，低於上開標準15,719元，應認可採。
  ㈣綜上所述，以聲請人現每月之收入26,728元為其償債能力基
    準，扣除其每月個人必要生活費用12,300元後僅餘14,428元
    ，而聲請人目前負債總額1,254,542元，以上開餘額按月攤
    還結果，約7年餘期間始能清償完畢，已逾消債條例第53條
    第2項第3款所定6年清償期限，如加計利息負擔，其還款年
    限顯然更長，堪認聲請人確有不能清償債務或有不能清償之
    虞之情事。從而，聲請人主張已不能清償債務，聲請本院准
    予更生，依所舉事證及本院調查結果，即無不合。
四、末按「法院開始更生程序之裁定，應載明其年、月、日、時
    ，並即時發生效力。」、「法院裁定開始更生或清算程序後
    ，得命司法事務官進行更生或清算程序，必要時得選任律師
    、會計師或其他適當之自然人或法人一人為監督人或管理人
    。」消費者債務清理條例第45條第1 項、第16條第1 項分別
    定有明文。本件聲請人其目前收入及財產狀況，不能履行債
    務，依聲請人其目前收入及財產狀況，未償之債務亦屬不能
    清償，有如上述。此外，復查無聲請人有消費者債務清理條
    例第46條各款所定駁回更生聲請等事由，從而，聲請人聲請
    更生，洵屬有據，應予准許，爰命司法事務官進行本件更生
    程序。
五、依消費者債務清理條例第11條第1 項、第45條第1 項、第16
    條第1 項，裁定如主文。
中　　華　　民　　國　 109　　年　　7 　　月　　24　　日
                      　　民事庭　法　官　李姝蒓
以上正本係照原本作成。
本裁定已於109年7月24日下午4時公告。
本裁定不得抗告。
中　　華　　民　　國　 109　　年　　7 　　月　　24　　日
  　                              書記官　郭南宏